臺灣桃園地方法院民事簡易判決
111年度桃保險簡字第5號
原      告  新安東京海上產物保險股份有限公司桃園分公司

法定代理人  單正寰
訴訟代理人  許昶華
被      告  孫祥恩
訴訟代理人  歐陽智
上列當事人間請求損害賠償事件，本院於民國111年3月21日言詞
辯論終結，判決如下：
　　主    文
被告應給付原告新臺幣壹拾柒萬伍仟貳佰肆拾元，及自民國一一
０年十一月二十四日起至清償日止，按週年利率百分之五計算之
利息。
原告其餘之訴駁回。
訴訟費用（除減縮部分外）由被告負擔二分之一，餘由原告負擔
。
本判決第一項得假執行。
    事實及理由
壹、程序部分：
　　按簡易訴訟之訴狀送達後，原告不得將原訴變更或追加他訴
    ，但擴張或減縮應受判決事項之聲明者，不在此限，民事訴
    訟法第436條第2項適用第255條第1項但書第3款定有明文。
    經查，原告起訴時請求：「被告應給付原告新臺幣（下同）
    39萬2,095元，及自起訴狀繕本送達翌日起至清償日止，按
    週年利率5％計算之利息。」（見本院卷第3頁），嗣於本院
    審理中減縮聲明為：「被告應給付原告35萬0,479元，及自
    起訴狀繕本送達翌日起至清償日止，按週年利率5％計算之利
    息。」（見本院卷第57頁），核係減縮應受判決事項之聲明
    ，應予准許。
貳、實體部分：　
一、原告主張：被告於民國110年2月5日上午11時50分許，駕駛
    車牌號碼0000-00號自用小貨車（下稱肇事車輛），行經桃
    園市蘆竹區新南路1段國門陸橋前（下稱系爭路段），未注
    意車前狀況及保持安全距離追撞前方由原告保戶程威翰駕駛
    其所有之車牌號碼000-0000號自用小客車（下稱系爭車輛）
    ，致系爭車輛受損，系爭車輛修復費用新臺幣（下同）39萬
    2,095元，扣除折舊後為35萬0,479元，原告已依保險契約悉
    數理賠，爰依侵權行為及保險代位之法律關係提起本件訴訟
    等語，並聲明：如減縮後聲明。
二、被告則以：原告應負50％肇事責任等語，資為抗辯，並聲明
    ：原告之訴駁回。
三、本院之判斷：
  ㈠經查，原告保戶程威翰駕駛其所有之系爭車輛，於不得迴車
    之系爭路段因欲迴車而驟然減速暫停，適後方由被告駕駛肇
    事車輛未注意車前狀況及未保持安全距離而追撞系爭車輛，
    致系爭車輛受損等情，有本院勘驗行車紀錄器畫面筆錄、道
    路交通事故現場圖、初步分析研判表、當事人登記聯單、調
    查報告表㈠、㈡、談話紀錄表、車輛維修保險賠款付承修廠商
    同意書（下稱同意書）、行車執照、車籍、駕籍資料及照片
    等證據附卷可參（見本院卷第6至7頁、第9頁、第19頁、第2
    5至35頁、第37至39頁、第57頁反面），堪信為真實。
　㈡按因故意或過失，不法侵害他人之權利者，負損害賠償責任
    。汽車、機車或其他非依軌道行駛之動力車輛，在使用中加
    損害於他人者，駕駛人應賠償因此所生之損害，但於防止損
    害之發生，已盡相當之注意者，不在此限，民法第184條第1
    項前段、第191條之2分別定有明文。汽車在同一車道行駛時
    ，除擬超越前車外，後車與前車之間應保持隨時可以煞停之
    距離，不得任意以迫近或其他方式，迫使前車讓道。汽車除
    遇突發狀況必須減速外，不得任意驟然減速、煞車或於車道
    中暫停。前車如須減速暫停，駕駛人應預先顯示燈光或手勢
    告知後車，後車駕駛人應隨時注意前車之行動。汽車行駛時
    ，駕駛人應注意車前狀況及兩車並行之間隔，並隨時採取必
    要之安全措施，不得在道路上蛇行，或以其他危險方式駕車
    ，道路交通安全規則第94條第1至3項定有明文。經查，被告
    於上開時地駕駛肇事車輛未注車前狀況，未保持安全距離而
    追撞前方之系爭車輛，自已違反上開未注意車前狀況等交通
    規則而有過失。另程威翰駕駛系爭車輛，於不得迴車之系爭
    路段因欲迴車而驟然減速暫停車道上，致被告反應不及而追
    撞，自亦違反前開不得驟然減速暫停之交通規則而與有過失
    。又本院審酌程威翰與被告過失情節相當，均為肇事原因，
    兩人過失內容等情，認被告應負擔過失責任50％，程威翰應
    負擔與有過失責任50％而由原告承擔。綜上，被告駕駛行為
    確有過失，且其過失行為與系爭車輛所受損害具有相當因果
    關係，被告應負損害賠償之責。
  ㈢按負損害賠償責任者，除法律另有規定或契約另有訂定外，
    應回復他方損害發生前之原狀；該項情形，債權人得請求支
    付回復原狀所必要之費用，以代回復原狀，民法第213條第1
    項、第3項定有明文。債權人所得請求回復原狀之必要費用
    ，倘以修復費用為估定其回復原狀費用之標準，修理時以新
    品換舊品時，應予折舊（最高法院108年度台上字第363號民
    事判決參照）。又在財產保險，被保險人因保險人應負保險
    責任之損失發生，對於第三人有損失賠償請求權者，保險人
    得於給付保險金額後，代位行使被保險人對於第三人之請求
    權，此觀保險法第53條第1項前段規定自明。此項保險人之
    代位權，係債權之法定移轉，不待被保險人另為債權讓與之
    表示（最高法院106年度台上字第439號民事判決參照）。經
    查，系爭車輛受損維修工資為12萬1,423元、零件27萬0,672
    元，合計39萬2,095元，而原告已理賠系爭車輛上開維修費
    用等事實，有同意書、估價單、零件認購單、電子發票及照
    片等證據附卷可參（見本院卷第7頁、第10至19頁）。又依
    行政院所頒固定資產耐用年數表及固定資產折舊率之規定，
    非運輸業用客車、貨車之耐用年數為5年，依定率遞減法每
    年折舊1000分之369，另依營利事業所得稅查核準則第95條
    第6項規定「固定資產提列折舊採用定率遞減法者，以1年為
    計算單位，其使用期間未滿1年者，按實際使用之月數相當
    於全年之比例計算之，不滿1月者，以1月計」。系爭車輛為
    自小客車非運輸業用客車、貨車，於109年10月出廠，有行
    車執照附卷可參（見本院卷第6頁），迄本件車禍發生時即1
    10年2月5日，已使用5月，則零件扣除折舊後之修復費用估
    定為22萬9,056元（詳如附表之計算式）。加計無須折舊之
    工資為12萬1,423元，系爭車輛回復原狀費用為35萬0,479元
    （計算式：22萬9,056+12萬1,423=35萬0,479）。
　㈣按損害之發生或擴大，被害人與有過失者，法院得減輕賠償
    金額，民法第217條第1項定有明文。經查，被告過失責任為
    50％，原告與有過失責任為50％已見前述。準此，依過失比例
    計算，被告應賠償原告之金額為17萬5,240元（計算式：35
    萬0,479×50％≒17萬5,240，小數點以下四捨五入），逾此範
    圍則屬無據。
四、按給付無確定期限者，債務人於債權人得請求給付時，經其
    催告而未為給付，自受催告時起，負遲延責任。其經債權人
    起訴而送達訴狀，或依督促程序送達支付命令，或為其他相
    類之行為者，與催告有同一之效力。又遲延之債務，以支付
    金錢為標的者，債權人得請求依法定利率計算之遲延利息。
    但約定利率較高者，仍從其約定利率，而應付利息之債務，
    其利率未經約定，亦無法律可據者，週年利率為5％，民法第
    229條第2項、第233條第1項、第203條分別定有明文。經查
    ，上開債務為金錢債務，然無確定期限，亦無約定之利率，
    被告應自受催告時起，負遲延責任，給付週年利率5％遲延利
    息，而起訴狀繕本於110年11月23日送達被告，有本院送達
    證書在卷可稽（見本院卷第42頁），原告請求自起訴狀繕本
    送達被告翌日即同年月24日起至清償日止，按週年利率5％計
    算之遲延利息，自有理由。
五、綜上所述，原告依侵權行為及保險代位之法律關係，請求被
    告給付17萬5,240元，及自110年11月24日起至清償日止，按
    週年利率5％計算之利息，為有理由，應予准許，逾此部分，
    則無理由，應予駁回。
六、本件原告勝訴部分係依民事訴訟法第427條規定適用簡易程
    序所為被告敗訴之判決，爰依同法第389條第1項第3款規定
    ，依職權宣告假執行。
七、本件事證已臻明確，兩造其餘攻擊、防禦方法及證據資料，
    經本院審酌後，認對於判決結果不生影響，爰不一一論述。
八、訴訟費用負擔之依據：民事訴訟法第79條。
中　　華　　民　　國　　111 　年　　4 　　月　　15　　日
                  桃園簡易庭  法  官  張明宏
以上為正本係照原本作成。
如不服本判決，應於送達後20日內，向本院提出上訴狀並表明上
訴理由，如於本判決宣示後送達前提起上訴者，應於判決送達後
20日內補提上訴理由書（須附繕本）。
如委任律師提起上訴者，應一併繳納上訴審裁判費。   
中　　華　　民　　國　　111 　年　　4 　　月　　15　　日
                              書記官  石曉芸
附表
折舊時間           金額
第1年折舊值        270,672×0.369×(05/12)=41,616
第1年折舊後價值    270,672-41,616=229,056